【裁判字號】    92,交聲,1065
【裁判日期】    920805
【裁判案由】    交管條例聲異
【裁判全文】
臺灣板橋地方法院交通事件裁定                  九十二年度交聲字第一○六五號
    原處分機關  交通部公路總局臺北區監理所
    異  議  人  甲○○
    即受處分人
右列受處分人因違反道路交通管理處罰條例案件，對於原處分機關民國九十二年六月
二十三日所為之處分（原處分案號：北監營字第裁四○－Ｃ00000000號）聲
明異議，本院裁定如左：
        主  文
原處分撤銷。
甲○○不罰。
        理  由
一、原處分意旨略以：臺北市政府警察局海山分局執勤員警於民國九十一年九月七日
    下午三時三十分許，在臺北縣板橋文化路一段四二一巷口處，查獲本件異議人即
    受處分人甲○○駕駛車牌號碼二Ｂ－九二七號營小客車，有違反道路交通管理處
    罰條例第六十條第一項「違反處罰條例之行為，不聽勤務人員制止」之事實，遂
    以通知逕行舉發等語。異議人以員警並未交付通知單，何來不聽勤務人員制止云
    云置辯，求為撤銷原裁罰處分。
二、經查：異議人上開違規事實，固有臺北縣政府警察局舉發違反道路交通管理事件
    通知單影本乙紙在卷可稽，然證人即臺北縣政府警察局海山分局當時舉發員警曹
    福生於本院訊問時證稱：「我當場告發時，因為那邊禁止載客，我當時攔他時，
    他不停，所以我就舉發他不服取締，因為他之前已經違規攬客」、「（問：如何
    攔截？）因為捷運站附近停一整排的計程車會影響到行人的安全，所以第一次我
    有勸導他，後來第二次我看到他載乘客，我就用手去揮，他就沒有停」等語（見
    九十二年七月二十三日訊問筆錄）。另異議人辯稱：「我沒有看到他揮手，我知
    道他有回頭要去寫罰單，而且我真的沒有收到紅單，而且違規的話，我也會配合
    ，請警察罰少一點…」（見同上訊問筆錄）。按道路交通管理處罰條例第六十條
    第一項「不聽制止或拒絕停車接受稽查而逃逸者」之規定，須行為人經交通勤務
    警察或依法令執行交通稽查任務人員制止時，不聽制止或拒絕停車接受稽查而逃
    逸為其要件。所謂經交通勤務警察制止，不聽制止而逃逸，應以行為人明確認識
    交通勤務警察之制止行動為必要，而本件舉發員警當時為執行指揮交通勤務人員
    ，其僅以【揮手】作為制止異議人違反道路交通管理處罰條例行為之動作，是該
    員警既無輔以鳴警笛或其他方法為制止動作，難認其之揮手動作有制止之效果，
    亦不易為行為人清楚看到或明確認識該動作之意思，是本件異議人自難認有不聽
    交通勤務人員制止而逃逸之行為，自與上開「不聽勤務人員制止並逃逸」之要件
    不符。參諸前揭說明，應認本件異議為有理由，爰撤銷原處分，另諭知異議人不
    罰。
據上論結，應依道路交通案件處理辦法第二十條，裁定如主文。
中      華      民      國      九十二      年      八      月    五    日
                                  臺灣板橋地方法院交通法庭
      法  官   胡  堅  勤
右正本證明與原本無異。
如不服本裁定，應於送達後五日內，向本院提出抗告狀。
                                      書記官   吳  詩  琳
中      華      民      國      九十二      年      八      月    五    日


司法院資訊處製作；財團法人民間司法改革基金會備份。
